臺灣高雄地方法院刑事判決　　　　　　　99年度訴字第1850號
公　訴　人　臺灣高雄地方法院檢察署檢察官
被　　　告　鍾滿珠
　　　　　　施國欽
上列被告等因偽證等案件，經檢察官提起公訴（99年度偵字第
833號），本院判決如下：
    主  文
鍾滿珠犯誣告罪，處有期徒刑肆月。
施國欽犯偽證罪，處有期徒刑肆月。
    事  實
一、民國92年5 月間，鍾滿珠、施國欽夫妻有意邀請楊娟哲入股
    2 人所經營之白雲先居事業（主要為SPA 服務），並於92年
    5 月7 日，3 人一同前往謝連陞所開設之中古車行（址設高
    雄市○○○路189 號）欲購買二手車，作為接待客人之用，
    選定車牌號碼YP—7833號自用小客車（下簡稱系爭車輛）為
    購買之標的後，因楊娟哲不願投資白雲先居事業，遂決定自
    行購買系爭車輛，便請施國欽代為支付定金並簽訂買賣契約
    ，楊娟哲並於92年5 月13日與聯邦商業銀行九如分行（址設
    高雄市○○○路495 號，以下簡稱聯邦銀行）辦理購車貸款
    ，待過戶登記為車主後，楊娟哲便擁有系爭車輛所有權，並
    擔任白雲先居事業之業務，以系爭車輛作為接送客人之用。
    嗣因鍾滿珠、施國欽有使用自用小客車之需要，楊娟哲乃允
    諾出借系爭車輛，並將該車行車執照等資料交予鍾滿珠、施
    國欽。於95年6 月19日，系爭車輛違規停車遭拖吊移置至高
    雄市苓雅區○○○路拖吊場，因該車行車執照已遺失，鍾滿
    珠無法領回該車，乃電話告知楊娟哲系爭車輛遭拖吊之事，
    楊娟哲乃以車主身分前往上開拖吊場辦理領車，隨後於95年
    9 月1 日，以行車執照遺失為由，至高雄市監理處（址設高
    雄市○○區○○路71號），申請補發系爭車輛之行車執照，
    並於95年10月31日，將系爭車輛出售予王錦賢。鍾滿珠明知
    楊娟哲擁有系爭車輛之所有權及系爭車輛之行車執照業已遺
    失，為取回系爭車輛，竟意圖使楊娟哲受刑事處分，並基於
    誣告之犯意，於96年7 月4 日具狀向臺灣高雄地方法院檢察
    署（以下簡稱高雄地檢署）誣指：楊娟哲行使詐術，使拖吊
    場保管人員陷於錯誤，而誤信楊娟哲為系爭車輛之實際所有
    人，並交付系爭車輛予楊娟哲等語，而對楊娟哲提出詐欺罪
    嫌之刑事告訴；並於96年8 月7 日，承前開誣告之犯意，因
    上開告訴案件而至高雄地檢署出庭時，除補充前開告訴內外
    ，接續向高雄地檢署誣指：楊娟哲明知系爭車輛之行車執照
    並未遺失，仍於95年9 月1 日，前往高雄市監理處，以行照
    遺失為由，填載汽（機）車各項異動登記書，申請辦理牌照
    繳銷及行照補發事宜，致使不知情之承辦公務員，將此不實
    事項登載於職務上所掌之公文書等語，而對楊娟哲提出使公
    務員豋載不實罪嫌之刑事告訴，嗣經高雄地檢署檢察官偵查
    後，於97年3 月20日以97年度偵字第1469號起訴，由本院以
    97年度易字第1223號判決判處無罪，經檢察官上訴後，臺灣
    高等法院高雄分院以98年度上易字第375 號上訴駁回確定。
二、施國欽明知其並無支付系爭車輛之貸款，且系爭車輛實際為
    楊娟哲所有，竟於96年12月27日17時3 分許，在高雄地檢署
    96年度他字第5390號檢察官偵查楊娟哲涉犯上開詐欺及使公
    務員登載不實之案件時，為使楊娟哲受刑事處分，竟基於偽
    證之犯意，對系爭車輛為何人所有及何人支付系爭車輛貸款
    之於案情有重要關係之事項，以證人身分供前具結，並虛偽
    陳述：「（問：當時登記在誰名下？）是我買的，因為我與
    我太太鍾滿珠信用都不好，所以登記在楊娟哲名下，由我們
    付價金，所有的價金都是我付的，由鍾滿珠幫我去匯款」等
    語，足以影響該案件偵查之正確性。嗣該案經檢察官偵查終
    結，以97年度偵字第1649號對楊娟哲提起公訴，由本院以97
    年度易字第1223號審理，詎施國欽仍基於上開偽證之單一犯
    意，接續於98年3 月20日上午9 時30分許，在本院審理楊娟
    哲涉犯上開詐欺及使公務員登載不實案件時，以證人身分供
    前具結，對系爭車輛為何人所有及何人支付系爭車輛貸款之
    於案情有重要關係之事項，虛偽證述：「（檢察官問：車牌
    號碼YP—7833號BENZ廠E230型自用小客車在92年時你與證人
    謝連陞簽訂買賣契約書，請陳述簽訂買賣契約書經過？）當
    時我需要一輛車，但我信用有問題，我請被告楊娟哲（即本
    件告訴人）代為購買，由我們支付價金」；「（檢察官問：
    車貸如何繳納？）都是由我太太繳納，有一、二次有拖延，
    最後我們有繳清，都是我們去繳的，每期車貸4 萬多元」；
    「審判長問：你當時為何找被告楊娟哲去看車？）公務上我
    需要1 台車比較方便，但我們信用有瑕疵，所以請被告楊娟
    哲幫忙，以被告楊娟哲名字登記，由公司支付車款的方式來
    買車」等語，足以影響案件審理及國家刑罰權行使之正確性
    。該案經本院判處無罪，經檢察官上訴後，臺灣高等法院高
    雄分院以98年度上易字第375 號上訴駁回確定。
三、案經楊娟哲訴由臺灣高雄地方法院檢察署檢察官偵查後起訴
    。
    理  由
一、證據能力之審查：按被告以外之人於審判外之陳述，雖不符
    前4 條（即刑事訴訟法第159 條之1 至159 條之4 ）之規定
    ，而經當事人於審判程序同意作為證據，法院審酌該言詞陳
    述或書面陳述作成時之情況，認為適當者，亦得為證據。當
    事人、代理人或辯護人於法院調查證據時，知有第159 條第
    1 項不得為證據之情形，而未於言詞辯論終結前聲明異議者
    ，視為有前項之同意，刑事訴訟法第159 條之5 定有明文。
    本件所援引之以下各項證據（詳後述），其中屬於傳聞證據
    部分，因被告鍾滿珠、施國欽及檢察官均表示同意作為證據
    使用（見本院訴字卷第48頁第12行至第16行），本院審酌該
    等證據作成時之狀況，並無違法取證之情事，且無不宜作為
    證據之情形，依前開說明，爰認均有證據能力，合先敘明。
二、訊據被告鍾滿珠、施國欽否認有何誣告或偽證之犯行，均辯
    稱：系爭車輛確實為我們所有，只是以告訴人楊娟哲之名義
    購買，曾支出系爭車輛之每期貸款，且持有系爭車輛之出廠
    證明等資料，並於92年至95年間使用系爭車輛等語。經查：
（一）於92年5 月7 日，告訴人楊娟哲、被告鍾滿珠、施國欽一
      同前往謝連陞所開設之中古車行欲購買二手車，選定系爭
      車輛為購買之標的後，被告施國欽先支付定金並簽訂買賣
      契約，告訴人楊娟哲並於92年5 月15日與聯邦銀行辦理購
      車貸款，並過戶登記為車主。之後至95年6 月19日為止，
      系爭車輛均在被告鍾滿珠、施國欽使用中。於95年6 月19
      日，系爭車輛違規停車遭拖吊移置至高雄市苓雅區○○○
      路拖吊場，經鍾滿珠電話告知楊娟哲系爭車輛遭拖吊之事
      ，楊娟哲便以車主身分前往上開拖吊場辦理領車，隨後於
      95年9 月1 日，以行車執照遺失為由，至高雄市監理處（
      址設高雄市○○區○○路71號），申請補發系爭車輛之行
      車執照，並於95年10月31日，將系爭車輛出售予王錦賢。
      鍾滿珠於96年7 月4 日具狀向高雄地檢署告訴：楊娟哲行
      使詐術，使拖吊場保管人員陷於錯誤，而誤信楊娟哲為系
      爭車輛之實際所有人，並交付系爭車輛予楊娟哲等語，而
      對楊娟哲提出詐欺罪嫌之刑事告訴；並於96年8 月7 日，
      再向高雄地檢署告訴：楊娟哲明知系爭車輛之行車執照並
      未遺失，仍於95年9 月1 日，前往高雄市監理處，以行照
      遺失為由，填載汽（機）車各項異動登記書，申請辦理牌
      照繳銷及行照補發事宜，致使不知情之承辦公務員，將此
      不實事項登載於職務上所掌之公文書等語，而對楊娟哲提
      出使公務員豋載不實罪嫌之刑事告訴，嗣經高雄地檢署檢
      察官偵查後，於97年3 月20日以97年度偵字第1469號起訴
      。施國欽於96年12月27日17時3 分許，在高雄地檢署96年
      度他字第5390號檢察官偵查楊娟哲涉犯上開詐欺及使公務
      員登載不實之案件時，以證人身分供前具結，並陳述：「
      （問：當時登記在誰名下？）是我買的，因為我與我太太
      鍾滿珠信用都不好，所以登記在楊娟哲名下，由我們付價
      金，所有的價金都是我付的，由鍾滿珠幫我去匯款」等語
      。嗣該案經檢察官偵查終結，以97年度偵字第1649號對楊
      娟哲提起公訴，由本院以97年度易字第1223號審理，施國
      欽於98年3 月20日上午9 時30分許，在本院審理楊娟哲涉
      犯上開詐欺及使公務員登載不實案件時，以證人身分供前
      具結，並證述：「（檢察官問：車牌號碼YP—7833號BENZ
      廠E230型自用小客車在92年時你與證人謝連陞簽訂買賣契
      約書，請陳述簽訂買賣契約書經過？）當時我需要一輛車
      ，但我信用有問題，我請被告楊娟哲（即本件告訴人）代
      為購買，由我們支付價金」；「（檢察官問：車貸如何繳
      納？）都是由我太太繳納，有一、二次有拖延，最後我們
      有繳清，都是我們去繳的，每期車貸4 萬多元」；「審判
      長問：你當時為何找被告楊娟哲去看車？）公務上我需要
      1 台車比較方便，但我們信用有瑕疵，所以請被告楊娟哲
      幫忙，以被告楊娟哲名字登記，由公司支付車款的方式來
      買車」等語，該案經本院以97年度易字第1223號判決判處
      無罪，經檢察官上訴後，臺灣高等法院高雄分院以98年度
      上易字第375 號上訴駁回確定等事實，業經被告鍾滿珠、
      施國欽於本院準備程序時坦白承認（本院審訴卷第21頁第
      8 行）；核與證人即告訴人楊娟哲於本院審理中之證述情
      節大致相符（本院訴字卷第143 頁倒數第5 行至第144 頁
      背面第8 行）。此外，並有系爭車輛之買賣合約書、聯邦
      商業銀行100 年7 月7 日100 年高字第41號函及其附件、
      高雄市監理處96年10月22日高市監密二字第0960015622號
      函及其附件最新車籍查詢列印資料、汽車各項異動登記書
      、高雄市監理處97年7 月17日開立之證明書、高雄市政府
      交通局97年3 月1 日函文、告訴狀及補充理由狀、96年度
      他字第5390號詐欺案96年12月27日之訊問筆錄及施國欽證
      人結文、本院97年度易字第1223號詐欺案98年3 月20日審
      判筆錄及施國欽證人結文、高雄地檢署97年度偵字第1649
      號起訴書、本院97年度易字第1223號判決書、臺灣高等法
      院高雄分院以98年度上易字第375 號判決書等（本院訴字
      卷第39頁至第44頁背面、第49頁、第205 頁至第213 頁，
      本院97年度易字第1223號卷第69頁第12行至第17行、第70
      頁第6 行至第9 行、第74頁第20行至第24行、第102 頁，
      96年度他字第5390號卷第1 頁、第16頁、第24頁至第27頁
      、第64頁至第71頁、第88頁至第91頁，97年度偵字第1469
      號卷第4 頁至第7 頁、第10頁至第15頁）在卷可稽。此部
      分事實，堪以認定。
（二）本件被告鍾滿珠是否基於誣告之故意、被告施國欽是否基
      於偽證之故意而為上開行為，應視系爭車輛實際上是否為
      告訴人楊娟哲所購得，以及系爭車輛之行車執照實際上是
      否遺失而定。若系爭車輛實際上是被告2 人所購得，以及
      系爭車輛之行車執照實際上並未遺失，則被告2 人為上開
      告訴或證述之行為，並不構成誣告或偽證罪；若系爭車輛
      實際上是告訴人所購得，以及系爭車輛之行車執照實際上
      確實遺失，則被告2 人為上開告訴或證述之行為，理當構
      成誣告或偽證罪。系爭車輛買賣合約書之買受人雖係被告
      施國欽，而系爭車輛之銀行貸款人卻為告訴人楊娟哲，已
      認定如上，但汽車買賣契約之買受人與實際汽車貸款人並
      無需為同一人等情，有聯邦商業銀行100 年7 月12日100
      年高字第463 號函（本院訴字卷第214 頁）在卷可稽，是
      汽車買賣契約書之買受人並非即為實際之買受人，故被告
      施國欽是否真為系爭車輛之買受人，容有懷疑。另被告鍾
      滿珠、施國欽於本院準備程序時，當庭提出系爭車輛之各
      種費用單據及繳稅單據（本院訴字卷第54頁至第118 頁）
      ，主張系爭車輛之各種費用均由渠等繳交，系爭車輛當為
      渠等所購買，然於95年6 月19日前，系爭車輛均在被告鍾
      滿珠、施國欽使用中，就常情而言，一般人若無償長期出
      借汽車與別人使用，車輛之維修、罰單、燃料稅等一般費
      用，應係由借用人支付，因此，可否因被告鍾滿珠、施國
      欽提出上開費用單據，即認定系爭車輛係由被告2 人所購
      得，亦非無疑。
（三）而被告鍾滿珠、施國欽主張：因為信用不好，才以告訴人
      楊娟哲名義購買系爭車輛，並辦理汽車貸款，曾多次匯款
      新臺幣（下同）24,611元至告訴人楊娟哲之聯邦銀行車貸
      帳戶，以繳交貸款，可證系爭車輛為伊等所買等語。關於
      被告鍾滿珠、施國欽曾多次匯款24,611 元 至告訴人楊娟
      哲之聯邦銀行車貸帳戶等情，有被告鍾滿珠、施國欽所提
      出之匯款單據（第66頁、第68頁至第70頁、第76頁、第79
      頁、第89頁、第91頁、第96頁）附卷可參，是此部分匯款
      之事實應可認定。然被告鍾滿珠、施國欽匯款24,611元至
      告訴人楊娟哲之聯邦銀行車貸帳戶，是否係因被告鍾滿珠
      、施國欽買受系爭車輛後，繳交所買系爭車輛之貸款，亦
      即，是否可證明系爭車輛為被告2 人所購得？證人即告訴
      人楊娟哲於本院審理時卻證稱：因為不瞭解被告鍾滿珠、
      施國欽的事業，後來決定不投資，決定自行購買系爭車輛
      ，並於看車之隔日，借200 萬給被告施國欽、鍾滿珠，月
      利三分利，一個月利息6 萬左右，因為從借款一部份（13
      萬餘元）來支付車子之頭期尾款，直接扣本金，所以一個
      月利息才變成5 萬多，為了方便起見，要求被告施國欽、
      鍾滿珠將每月利息分2 筆，1 比匯入伊聯邦銀行繳交車貸
      （24,611元），其餘利息匯入母親郵局戶頭，車貸是聯邦
      銀行直接從伊帳戶內扣款，被告2 人並沒有正常繳息（本
      院訴字第144 頁背面第13行至第19行、第145 頁第7 行至
      第18行、第145 頁背面第6 行至第146 頁第3 行、第146
      頁第26行至第27行、第146 頁背面倒數第2 行至第147 頁
      第15行、第148 頁第3 行至第8 行）等語。上開證述，關
      於證人楊娟哲借予被告鍾滿珠、施國欽200 萬元，並約定
      利息為月利三分等情，有白雲仙居合約書（本院97年度審
      易字第602 號卷第26頁）在卷可參，此部分借貸約定之事
      實，應堪認定。觀諸上開雙方之說法，系爭車輛為何人所
      購得，其爭執點應在於被告鍾滿珠、施國欽多次匯款24,6
      11元至告訴人聯邦銀行之款項，係為自己繳交購買系爭車
      輛之貸款，抑或返還向告訴人上開借款之利息（即借款20
      0 萬元之三分利）？至於該爭執點之判斷方式，本院認可
      以被告鍾滿珠、施國欽匯款至告訴人聯邦銀行帳戶之款項
      加總匯入告訴人母親郵局帳戶之款項後所得出之款項判斷
      ，該總款項是否大致等同於或小於被告2 人應償還告訴人
      之借款利息。若被告2 人匯入告訴人聯邦銀行帳戶之款項
      加計匯入告訴人母親郵局帳戶之款項之總和大致等同於或
      少於被告2 人應償還告訴人之借款利息，則可認定，被告
      鍾滿珠、施國欽多次匯24,611元至告訴人聯邦銀行之款項
      ，僅係為清償其借款利息或本金，該車貸仍係告訴人以自
      己金錢所繳納，系爭車輛可認定係告訴人所購買，其擁有
      所有權。若被告2 人匯入告訴人聯邦銀行帳戶之款項加計
      匯入告訴人母親郵局帳戶之款項之總和遠大於被告2 人應
      償還告訴人之借款利息，則可認定，被告鍾滿珠、施國欽
      多次匯24,611元至告訴人聯邦銀行之款項，可能係為自己
      繳交購買系爭車輛之貸款，該車即可能為被告2 人所有。
（四）依上開爭執點之判斷方式，需先算出每月借款200 萬之利
      息，依上開證述內容，借款200 萬先扣除被告鍾滿珠、施
      國欽給付與車商之頭期款尾款137,800 元，再扣除被告施
      國欽給付與車商之定金5,000 元，剩餘即為實際借款1,85
      7,200 元（2,000,000 元－137,800 元－5,000 元＝1,85
      7,200 元），若依約定之月利三分計算，被告鍾滿珠、施
      國欽每月需給付之利息為55,716元（1,857,200 元×0.03
      ＝55,716元）。
（五）參諸證人楊娟哲於本院審理時另證述：借予被告2 人200
      萬元後，之後又再借錢，所以利息很難算等語（本院訴字
      卷第147 頁第10行至第11行），然告訴人楊娟哲於另案之
      刑事準備書狀提及：除了借予被告2 人200 萬元外，又陸
      續借款予被告2 人，至94年1 月9 日止，被告2 人尚積欠
      告訴人270 萬元，另於94年1 月9 日約定，自94年3 月起
      ，每月還款本金5 萬元加計月利一分（即27,000元），共
      計77,000元，之後利息每月遞減500 元等情，有刑事準備
      書狀附卷可參（本院97年度審易字第602 號卷第19頁背面
      ）。本院依此認定，94年3 月之後，被告鍾滿珠、施國欽
      向告訴人借款之利息計算方式已因借款本金及約定利息均
      從新約定，而有所異動，和94年3 月之前借款200 萬元三
      分利之計算方式不同。因此，關於上開爭執點之判斷方式
      （以被告鍾滿珠、施國欽匯款至告訴人聯邦銀行帳戶之款
      項加總匯入告訴人母親郵局帳戶之款項後所得出之款項判
      斷，該總款項是否除了每月之借款利息外，尚包括每月之
      汽車貸款）之期間，本院認應從92年6 月至94年2 月為判
      斷之期間為宜。而被告鍾滿珠、施國欽於92年6 月至94年
      2 月間分別匯款至告訴人聯邦銀行帳戶及告訴人母親郵局
      帳戶之時間、款項及清償方式，均如附表所示，總額為1,
      268,537 元，有告訴人母親謝秀蘭中華郵政股份有限公司
      橋頭郵局帳戶（帳號000000 00000000 號）存摺及交易明
      細、告訴人中華郵政股份有限公司高雄前鋒郵局帳戶（帳
      號00000000號）存摺及交易明細、告訴人聯邦銀行高雄分
      行帳戶（帳號000000000000號）交易明細在卷可稽（本院
      訴字卷第209 頁至第213 頁，本院97年度審易字第602 號
      卷第28頁至第46頁、第50頁至第63頁）；92年6 月至94年
      2 月間，被告鍾滿珠、施國欽應匯款予告訴人償還借款之
      利息，一共為1,170, 036元【55,716元（月息三分之算法
      同上認定）×21個月＝1,170,036 元】。是於92年6 月至
      94年2 月間，被告2 人匯入告訴人聯邦銀行帳戶之款項加
      計匯入告訴人母親郵局帳戶之款項之總和（1,268,537 元
      ）雖多於被告2 人應償還告訴人之借款利息（1,170,036
      元），但僅多98,501元，2 者大致等同，依上開爭執點之
      判斷標準，被告鍾滿珠、施國欽多次匯24,611元至告訴人
      聯邦銀行之款項，並非為自己繳交購買系爭車輛之貸款，
      而係償還其借款之利息或本金，且被告鍾滿珠、施國欽於
      上開期間亦非每月均匯款入告訴人聯邦銀行車貸帳戶，該
      車之車貸應係告訴人以自己金錢繳納，可認定系爭車輛為
      告訴人所購得，其應係所有權人。
（六）且若被告鍾滿珠、施國欽所辯：其匯入告訴人聯邦銀行帳
      戶之24,611元係為自己購買系爭車輛所用之說法屬實，則
      被告2 人匯入告訴人母親郵局帳戶之款項應係償還向告訴
      人借款之利息，因此，於92年6 月至94年2 月間，被告2
      人匯入告訴人母親郵局帳戶之總款項應大致等於償還向告
      訴人借款利息之總額，但於92年6 月至94年2 月間，被告
      2 人匯入告訴人母親郵局帳戶之總款項僅有874,722 元，
      遠不及被告2 人於上開期間應償還向告訴人借款利息之總
      額1,170,036 元（算法同上）；且若被告2 人上開所辯屬
      實，依此於92年6 月至94年2 月間，被告2 人匯入告訴人
      聯邦銀行帳戶之車貸款項加計匯入告訴人母親郵局帳戶款
      項之總額應大致等同於上開期間（92年6 月至94年2 月間
      ）車貸款項加計償還200 萬元借款三分利之總額，因此，
      於92年6 月至94年2 月間，被告鍾滿珠、施國欽若匯款予
      告訴人償還借款之利息（一共為1,170,036 元，算法同上
      ），加計繳付系爭車輛之貸款【一共為516,831 元，24,6
      11元（每月應繳之貸款）×21個月＝516,831 元】，一共
      需支出1,686,867 元（1,170,036 元＋516,831 元＝1,68
      6,867 元）。然被告鍾滿珠、施國欽於92年6 月至94年2
      月間，僅匯款如附表所示之總匯款金額為1,268,537 元，
      與償還借款利息加計汽車貸款之總額1,686,867 元相較，
      尚不足418,330 元，可認於上開期間被告鍾滿珠、施國欽
      所匯予告訴人及其母親之總金額，尚不足以償還上開期間
      之借款利息及汽車貸款之總金額，是被告2 人所辯其匯入
      告訴人聯邦銀行帳戶之24,611元係為自己購買系爭車輛所
      用之說法，不足採信。被告2 人另辯稱：200 萬元借款除
      了第1 個月係月利三分外，第2 個月以後即與告訴人協調
      為月利一分等語（本院訴字卷第231 頁背面倒數第5 行至
      第232 頁第3 行）。若此辯稱屬實，參照被告2 人上開其
      匯入告訴人聯邦銀行帳戶之24,611元係為自己購買系爭車
      輛所用之辯稱，則於92年7 月間至94年2 月間，以月息一
      分所計算之利息總額應大致等於被告2 人匯入告訴人母親
      郵局帳戶之總額，蓋該期間被告2 人匯入告訴人聯邦銀行
      帳戶之24,611元係為自己購買系爭車輛所用，故被告2 人
      匯入告訴人母親郵局帳戶之總額即屬償還告訴人之利息，
      因此，以月息一分計算，92年7 月間至94年2 月間，被告
      2 人所應償還之利息總額為371,440 元【〈1,857,200 （
      實際借款金額）×0.01〉×20個月＝371,440 元】，然該
      期間被告2 人匯入告訴人母親郵局帳戶之總額卻高達874,
      722 元，若僅約定月利一分，何以匯款月息一分利息總額
      （371,440 元）之2 倍數額，是被告2 人關於月息變更為
      一分之辯稱，亦不足採信。
（七）在被告2 人積欠告訴人上開債務及約定上開利息之下，且
      於92年6 月至94年2 月間，被告2 人匯入告訴人聯邦銀行
      帳戶之款項加計匯入告訴人母親郵局帳戶之款項之總和大
      致等同於每月之借款利息總額，被告2 人於多次匯24,611
      元至告訴人聯邦銀行帳戶時，應知悉該款項係用於清償其
      所積欠告訴人之借款本金或利息，而非為自己繳交購買系
      爭車輛之貸款，亦應知悉系爭車輛為告訴人所購得。被告
      2 人在上開認知下，被告鍾滿珠仍於上開時間向高雄地檢
      署提出告訴人向拖車廠詐取系爭車輛之詐欺告訴，應具有
      使告訴人受刑事處分之意圖，且具有誣告之犯意；被告施
      國欽仍於上開時地，以證人身分供前具結，對系爭車輛為
      何人所有及何人支付系爭車輛貸款之於案情有重要關係之
      事項，為上開虛偽之證述，應具有偽證之犯意，最後告訴
      人雖為無罪判決確定，但仍足以影響案件審理及國家刑罰
      權行使之正確性。
（八）至系爭車輛行車執照是否確已遺失，經告被告鍾滿珠於本
      院另案審理時證述：95年4 月19日伊皮包遺失，有些證件
      不見了，不見的證件包括系爭車輛行車執照等語（見本院
      97年度易字第1223號卷第80頁第22行至第25行）。另參以
      被告施國欽於本院另案審理時證述：與告訴人通電話時有
      提到行車執照遺失，車子在拖吊前曾有1 次車窗玻璃被打
      破，竊嫌入內偷走行照，因此行照遺失無法領車等語（見
      本院97年度易字第1223號卷第78頁第10行至第13行）。是
      系爭車輛行車執照確已遺失等情，堪可認定。而被告鍾滿
      珠既知悉系爭車輛行車執照遺失，卻於上開時間向高雄地
      檢署提出告訴人明知該行車執照並未遺失，卻向監理所辦
      理補發之使公務員登載不實告訴，應具有使告訴人受刑事
      處分之意圖，且具有誣告之犯意甚明。
（九）綜上所述，本件事證明確，被告2 人犯行均堪以認定，應
      依法論科。
三、論罪科刑
（一）按刑法之誣告罪，本不限於所告事實全屬虛偽者，始能成
      立，倘所告事實之一部分係出於故意虛構，仍不得謂非誣
      告。再按告訴人所訴事實不能證明其係屬實，在對於被訴
      人為不起訴處分確定者，固不能謂告訴人因此即應負誣告
      罪責，然此必以告訴人有出於誤會或懷疑被訴人有此事實
      ，或對其事實張大其詞而為申告之情形，始足以當之。若
      告訴人以自己親歷被害事實，堅指被訴人有犯罪行為，指
      名向該管公務員告訴，經不起訴處分，認被訴人並無此犯
      罪事實者，即不能謂告訴人不應負誣告罪責（最高法院94
      年台上字第6589號判決意旨參照）。查本件被告鍾滿珠明
      知匯入告訴人聯邦銀行帳戶之款項應係用於清償其所積欠
      告訴人之借款本金或利息，而非為自己繳交購買系爭車輛
      之貸款，亦應知悉系爭車輛為告訴人所購得，且知悉系爭
      車輛行車執照遺失，仍分別於上開時地，對告訴人提出詐
      欺及使公務員登載不實罪嫌之刑事告訴，且其就上開申告
      事項，既出於親身之經歷，自不得謂為不知或疏失，被告
      鍾滿珠有使告訴人受刑事處分之意圖，核其所為，係犯刑
      法第169 條第1 項之誣告罪。而被告鍾滿珠於於96年8 月
      7 日，對楊娟哲提出使公務員豋載不實罪嫌之刑事告訴，
      與於96年7 月4 日對楊娟哲提出詐欺罪嫌之刑事告訴，所
      告訴之內容均為因系爭車輛遭拖吊而引發，均以告訴人並
      非系爭車輛所有人為基礎事實，且於96年8 月7 日之告訴
      內容亦就96年7 月4 日告訴之詐欺內容做明確詳述，而使
      公務員豋載不實罪嫌之告訴僅是該次告訴之補充，2 次提
      出刑事告訴，應基於同一誣告犯意，並接續而為誣告之行
      為，應論以接續犯之單純一罪。
（二）刑法上之偽證罪，為形式犯，不以結果之發生為要件，證
      人於供前或供後具結而就案情有重要關係事項，故為虛偽
      陳述，其犯罪即成立，而該罪所謂於案情有重要關係之事
      項，則指該事項之有無，足以影響於裁判之結果者而言，
      至於其虛偽陳述，法院已否採為裁判或檢察官據為處分之
      基礎，或有無採為基礎之可能，皆於偽證罪之成立無影響
      。且該罪為侵害國家法益之犯罪，其罪數應以訴訟之件數
      為準，縱於同一訴訟事件數度偽證，仍論以單純一罪（最
      高法院71年台上字第8127號、84年台上字第3949號、72年
      台上字第3311號判例意旨參照）。次按刑法第168 條規定
      證人依法作證時，必須對於案情有重要關係之事項，為虛
      偽之陳述，始負偽證罪責，所謂與案情有重要關係之事項
      ，係指該事項之有無，足以影響於裁判之結果者而言，必
      證人就此種事項為虛偽之陳述，有使裁判陷於錯誤之危險
      ，始科以偽證刑責（最高法院71年度台上字第53號判例意
      旨參照）。本案被告施國欽就系爭車輛為何人所購得及何
      人支付系爭車輛貸款等事實，均係屬對於案情有重要關係
      之事項，被告施國欽就此等事項為上開虛偽之陳述，自有
      使偵查結果及裁判陷於錯誤之危險，是核其所為，係犯刑
      法第168 條之偽證罪。又被告所為偽證罪，該罪為侵害國
      家法益之犯罪，其罪數應以訴訟之件數為準，被告雖先後
      於偵查中及審判中二度偽證，然僅一件訴訟，應論以單純
      一罪（最高法院72年台上字第3311號判例意旨參照），是
      被告施國欽先後於檢察官偵查、本院中所為偽證犯行，應
      論以接續犯之單純一罪。
（三）爰審酌被告鍾滿珠明知匯入告訴人聯邦銀行帳戶之款項應
      係用於清償其所積欠告訴人之借款本金或利息，而非為自
      己繳交購買系爭車輛之貸款，亦明知系爭車輛為告訴人所
      購得，且知悉系爭車輛行車執照遺失等事實，竟扭曲事實
      ，以告訴人向拖吊場詐取系爭車輛及使公務員登載不實為
      由，向高雄地檢署申告告訴人犯罪，不僅使告訴人疲於應
      訴且有遭判刑之風險，更浪費司法資源至鉅，所為顯不足
      取；被告施國欽在偵查及本院上開案件審理時，於具結後
      就案情有重要關係之事項，為虛偽之陳述，企圖誤導地檢
      署偵查及法院審判之正確性，惡性非輕；暨考量被告2 人
      之犯罪動機、目的及手段，及所為對告訴人造成名譽及精
      神之損害等一切情狀，分別量處如主文所示之刑。
據上論斷，應依刑事訴訟法第299 條第1 項前段，刑法第168 條
、第169條，判決如主文。
本案經檢察官張志杰到庭執行職務。
中    華    民    國   100    年    9     月    9     日
             刑事第四庭   審判長法  官  方百正
                                法  官  謝文嵐
                                法  官  郭任昇
以上正本證明與原本無異。
如不服本判決應於收受送達後10日內向本院提出上訴書狀，並應
敘述具體理由；如未敘述上訴理由者，應於上訴期間屆滿後20日
內向本院補提理由書（均須按他造當事人之人數附繕本）「切勿
逕送上級法院」。
中    華    民    國   100    年    9     月    9     日
                                書記官  葉玉芬
附錄本判決論罪科刑法條：
中華民國刑法第169 條（誣告罪）
意圖他人受刑事或懲戒處分，向該管公務員誣告者，處 7 年以
下有期徒刑。
意圖他人受刑事或懲戒處分，而偽造、變造證據，或使用偽造、
變造之證據者，亦同。
中華民國刑法第168 條（偽證罪）
於執行審判職務之公署審判時或於檢察官偵查時，證人、鑑定人
、通譯於案情有重要關係之事項，供前或供後具結，而為虛偽陳
述者，處7 年以下有期徒刑。
附表（被告鍾滿珠、施國欽之匯款明細）：
┌───────┬──────┬─────┬─────────────┐
│還款日期      │清償方式    │金額（新臺│備註                      │
│              │            │幣）      │                          │
├───────┼──────┼─────┼─────────────┤
│92年06月16日  │匯入車貸    │    24,611│匯入告訴人聯邦銀行帳戶    │
├───────┼──────┼─────┼─────────────┤
│92年08月15日  │匯入車貸    │    24,650│匯入告訴人聯邦銀行帳戶    │
├───────┼──────┼─────┼─────────────┤
│92年11月10日  │支票兌現    │    20,000│匯入告訴人母親郵局帳戶    │
├───────┼──────┼─────┼─────────────┤
│92年11月11日  │入戶匯款    │    15,942│匯入告訴人母親郵局帳戶    │
├───────┼──────┼─────┼─────────────┤
│92年11月20日  │無摺存款    │     5,360│匯入告訴人母親郵局帳戶    │
│              ├──────┼─────┼─────────────┤
│              │匯入車貸    │    24,611│匯入告訴人聯邦銀行帳戶    │
├───────┼──────┼─────┼─────────────┤
│92年12月10日  │支票兌現    │    20,000│匯入告訴人母親郵局帳戶    │
├───────┼──────┼─────┼─────────────┤
│92年12月12日  │無摺存款    │    21,302│匯入告訴人母親郵局帳戶    │
│              ├──────┼─────┼─────────────┤
│              │支票兌現    │    60,000│匯入告訴人母親郵局帳戶    │
│              ├──────┼─────┼─────────────┤
│              │匯入車貸    │    24,611│匯入告訴人聯邦銀行帳戶    │
│              ├──────┼─────┼─────────────┤
│              │支票兌現    │    20,000│匯入告訴人母親郵局帳戶    │
├───────┼──────┼─────┼─────────────┤
│93年01月20日  │無摺存款    │    35,000│匯入告訴人母親郵局帳戶    │
├───────┼──────┼─────┼─────────────┤
│93年01月12日  │支票兌現    │   120,000│匯入告訴人母親郵局帳戶    │
│              ├──────┼─────┼─────────────┤
│              │支票兌現    │    20,000│匯入告訴人母親郵局帳戶    │
├───────┼──────┼─────┼─────────────┤
│93年01月20日  │無摺存款    │    35,000│ 匯入告訴人母親郵局帳戶   │
├───────┼──────┼─────┼─────────────┤
│93年02月02日  │無摺存款    │    13,000│匯入告訴人母親郵局帳戶    │
├───────┼──────┼─────┼─────────────┤
│93年02月10日  │無摺存款    │    20,000│匯入告訴人母親郵局帳戶    │
├───────┼──────┼─────┼─────────────┤
│93年02月12日  │無摺存款    │    21,942│匯入告訴人母親郵局帳戶    │
├───────┼──────┼─────┼─────────────┤
│93年02月16日  │匯入車貸    │    24,611│匯入告訴人聯邦銀行帳戶    │
├───────┼──────┼─────┼─────────────┤
│93年03月12日  │無摺存款    │    20,000│匯入告訴人母親郵局帳戶    │
├───────┼──────┼─────┼─────────────┤
│93年03月15日  │無摺存款    │    21,942│匯入告訴人母親郵局帳戶    │
│              ├──────┼─────┼─────────────┤
│              │匯入車貸    │    24,611│匯入告訴人聯邦銀行帳戶    │
├───────┼──────┼─────┼─────────────┤
│93年04月15日  │匯入車貸    │    24,611│匯入告訴人聯邦銀行帳戶    │
├───────┼──────┼─────┼─────────────┤
│93年05月14日  │支票兌現    │    50,000│匯入告訴人母親郵局帳戶    │
├───────┼──────┼─────┼─────────────┤
│93年06月14日  │支票兌現    │    50,000│匯入告訴人母親郵局帳戶    │
│              ├──────┼─────┼─────────────┤
│              │匯入車貸    │    24,611│匯入告訴人聯邦銀行帳戶    │
├───────┼──────┼─────┼─────────────┤
│93年07月15日  │支票兌現    │    40,000│匯入告訴人母親郵局帳戶    │
│              ├──────┼─────┼─────────────┤
│              │匯入車貸    │    24,611│匯入告訴人聯邦銀行帳戶    │
├───────┼──────┼─────┼─────────────┤
│93年08月02日  │支票兌現    │    40,000│匯入告訴人母親郵局帳戶    │
├───────┼──────┼─────┼─────────────┤
│93年08月10日  │無摺存款    │    20,000│匯入告訴人母親郵局帳戶    │
├───────┼──────┼─────┼─────────────┤
│93年08月12日  │無摺存款    │    11,914│匯入告訴人母親郵局帳戶    │
├───────┼──────┼─────┼─────────────┤
│93年08月16日  │匯入車貸    │    24,611│匯入告訴人聯邦銀行帳戶    │
├───────┼──────┼─────┼─────────────┤
│93年08月31日  │支票兌現    │    36,120│匯入告訴人母親郵局帳戶    │
├───────┼──────┼─────┼─────────────┤
│93年09月17日  │匯入車貸    │    24,611│匯入告訴人聯邦銀行帳戶    │
├───────┼──────┼─────┼─────────────┤
│93年09月30日  │支票兌現    │    44,400│匯入告訴人母親郵局帳戶    │
├───────┼──────┼─────┼─────────────┤
│93年10月20日  │入戶匯款    │     3,800│匯入告訴人母親郵局帳戶    │
├───────┼──────┼─────┼─────────────┤
│93年10月21日  │匯入車貸    │    24,611│匯入告訴人聯邦銀行帳戶    │
├───────┼──────┼─────┼─────────────┤
│93年11月22日  │匯入車貸    │    24,611│匯入告訴人聯邦銀行帳戶    │
├───────┼──────┼─────┼─────────────┤
│93年11月25日  │無摺存款    │    20,000│匯入告訴人母親郵局帳戶    │
├───────┼──────┼─────┼─────────────┤
│93年12月17日  │入戶匯款    │    12,000│匯入告訴人母親郵局帳戶    │
├───────┼──────┼─────┼─────────────┤
│93年12月21日  │匯入車貸    │    24,611│匯入告訴人聯邦銀行帳戶    │
├───────┼──────┼─────┼─────────────┤
│94年01月03日  │入戶匯款    │    10,000│匯入告訴人母親郵局帳戶    │
├───────┼──────┼─────┼─────────────┤
│94年01月17日  │入戶匯款    │    20,000│匯入告訴人母親郵局帳戶    │
├───────┼──────┼─────┼─────────────┤
│94年01月25日  │無摺存款    │    20,000│匯入告訴人母親郵局帳戶    │
│              ├──────┼─────┼─────────────┤
│              │匯入車貸    │    24,611│匯入告訴人聯邦銀行帳戶    │
├───────┼──────┼─────┼─────────────┤
│94年02月22日  │匯入車貸    │    24,611│匯入告訴人聯邦銀行帳戶    │
├───────┼──────┼─────┼─────────────┤
│94年02月24日  │入戶匯款    │    27,000│匯入告訴人母親郵局帳戶    │
├───────┼──────┼─────┼─────────────┤
│總金額        │            │ 1,268,537│                          │
├───────┼──────┼─────┼─────────────┤
│匯入告訴人母親│            │   874,722│                          │
│郵局帳戶之總額│            │          │                          │
├───────┼──────┼─────┼─────────────┤
│匯入告訴人聯邦│            │   393,815│                          │
│銀行帳戶之總額│            │          │                          │
└───────┴──────┴─────┴─────────────┘